臺灣高等法院交通事件裁定　　　　　　 96年度交抗字第628號
抗　告　人
即受處分人　甲○○○有限公司
代　表　人　連建盟
上列抗告人因違反道路交通管理處罰條例案件，不服臺灣板橋地
方法院96年度交聲字第474號（原處分案號：北監自裁字裁40-Ｃ
00000000號），中華民國96年7月19日所為裁定，提起抗告，本
院裁定如下：
    主  文
原裁定撤銷，發回台灣板橋地方法院。
    理  由
一、原裁定意旨略以：受處分人即異議人所有之車號3F-221號自
    用一般大貨車 (下稱係爭車輛)，由駕駛人彭湘文所駕駛，
    於民國 (下同)96 年2月12日19時20分許，在臺北縣新店市
    ○○路○段處，因「汽車裝載貨物超過核定之重量」之違規
    ，經臺北縣政府警察局交通隊執勤員警查獲，以北縣警交字
    第C0 0000000號舉發違反道路交通管理事件通知單當場舉發
    ，駕駛人彭湘文拒絕簽收，嗣經原處分機關依道路交通管理
    處罰條例第29條之2第3項，裁處罰鍰新臺幣38,000元，並記
    汽車違規紀錄1次。受處分人雖指原舉發單位違反同條例第
    29條之2第4項規定強制過磅部分，惟按該項規定：「汽車裝
    載貨物行經設有地磅處所1公里內路段，未依標誌、標線、
    號誌指示或不服從交通勤務警察或依法令執行交通稽查任務
    人員之指揮過磅者，處汽車駕駛人新臺幣1萬元罰鍰，並得
    強制其過磅」，乃在處理汽車駕駛人不服指揮過磅時，得由
    執勤人員以裁處駕駛人罰鍰並強制過磅之方式解決，與本件
    受處分人係以汽車所有人之身分經裁罰之上開依據並不相同
    。本件受處分人所有之車號3F-221號自用一般大貨車，由駕
    駛人彭湘文所駕駛，於上開時地超載之事實既已如前述，上
    開辯解自無可採。原處分機關依法裁處受處分人罰鍰38,000
    元，並記汽車違規紀錄1次，核無不當。本件異議為無理由
    ，應予駁回。
二、抗告意旨略以: 抗告人自96年3月9日提出「交通違規陳述單
    」起，即一再爭執超載事實之有無，原裁定卻稱抗告人並未
    爭執，顯有誤解。又本件案發地為台北縣新店市○○路○段
    35-2 號，顯然距離最近之地磅超過1公里以上，員警卻強制
    將車輛開往1公里以外地點過磅，已違反道路交通管理處罰
    條例第29-2條第4項之規定在先，則依行政程序法第4、8、9
    條規定，違法取得之資料，應無從作為行政處分之依據。又
    本件員警強制過磅時，駕駛人並不在現場，依駕駛經驗，當
    日系爭車輛並未超載，何以罰單上超載13公噸多? 且該地磅
    究竟設於何處? 是否屬於合法登記有案之地磅，均未見員警
    提出相關事證說明，其過磅單之證明力顯然不足，故本件並
    無證據證明系爭車輛確有超載情形等語。
三、經查：
  (一)本件裁決書之受處分人係抗告人甲○○○有限公司（以下簡
    稱統建公司），惟原審卷內所附之聲明異議狀，異議人部分
    固載「甲○○○有限公司」，具狀人卻為「彭湘文」，並由
    其簽名按指印（參見原審卷第4-6頁），且查無彭湘文係受
    建統公司委任提起本件異議之證據，本件異議人究為何人，
    與本件異議是否合法至有關聯，原審未予究明遽為實體裁定
    即有未洽。
  (二)抗告人所有之3F-221號自用一般大貨車，由彭湘文駕駛，裝
    載預拌混凝土，於前揭時、地為台北縣政府警察局交通隊員
    警攔查，經要求出示出貨證明單以及請其配合至安鏮地磅站
    過磅，均遭駕駛人彭湘文拒絕，舉發員警乃逕予強制過磅，
    測得總重量為34690kg，而該車登記核定總重量為21000kg，
    超載13690kg等情，此固有安鏮拖車電子地磅秤重結果1紙附
    卷可稽。原審以道路交通管理處罰條例第29條之2第4項之規
    定係以汽車駕駛人為對象，本件裁處之對象為汽車所有人，
    應適用同法條第2項，而認抗告人異議無理由等語固非無見
    。
    惟查：原審卷附聲明異議狀固僅指稱警方曲解法令（按究為
    何人異議尚有不明）。惟原審卷內尚有統建公司之「交通違
    規陳述單」（參見原審卷第16頁），就本件舉發過程程序是
    否合法諸多質疑，原審均未予調查。按違反程序所取得之證
    據，自不得做為裁處之依據。本件舉發過程是否合法，尚有
    究明之必要。原審未傳喚舉發員警及駕駛人到庭說明，亦未
    於原裁定理由中說明不予傳喚之理由，尚有未洽。再者，
    本件原處分機關僅提出安鏮電子地磅站秤重結果一紙為處分
    依據，至於該地磅站之設置是否合法、地磅是否經過檢驗，
    準確性如何，以及是否仍在檢驗有效期限內等，均付之闕如
    ，則系爭車輛是否確有超載等情，亦非無疑，此均應由原審
    再予詳為說明。
四、綜上所述，本件尚有前述諸多疑義未詳，原審未予詳究，遽
    認抗告人即受處分人所有之系爭車輛，有於前揭時、地，裝
    載貨物超過核定重量之違規行為，原處分機關依道路交通管
    理處罰條例第29條之2第3項，裁處受處分人罰鍰38000元，
    並記汽車違規紀錄1次，核無不當，而駁回其於原審之異議
    ，尚有未當。抗告意旨指摘原裁定不當，非無理由，自應由
    本院將原裁定撤銷，並發回原法院詳予調查後，另為適當之
    裁定。
據上論斷，應依道路交通案件處理辦法第26條，刑事訴訟法第
413條前段，裁定如主文。
中　　華　　民　　國　　96　　年　　11　　月　　14　　日
                  刑事第九庭審判長法  官  劉景星
                                  法  官  吳啟民
                                  法  官  王敏慧
以上正本證明與原本無異。
不得抗告。
                                  書記官  丁淑蘭
中　　華　　民　　國　　96　　年　　11　　月　　14　　日
